【裁判字號】    92,訴,1141
【裁判日期】    920807
【裁判案由】    清償債務
【裁判全文】
臺灣桃園地方法院民事判決  九十二年度訴字第一一四一號
    原      告  甲○
    被      告  乙○○
右當事人間請求清償債務事件，本院判決如左：
    主      文
被告應給付原告新台幣貳佰柒拾伍萬元，及自民國九十二年七月一日起至清償日止，
按年息百分之五計算之利息。
原告其餘之訴駁回。
訴訟費用由被告負擔。
    事      實
甲、原告方面：
一、聲明：（一）被告應給付原告新台幣（下同）貳佰柒拾伍萬元，及自支付命令送
    達之翌日起至清償日止，按年息百分之五計算之利息。（二）訴訟費用由被告負
    擔。
二、陳述：被告乙○○於民國（下同）九十一年七月三日向原告借款貳佰柒拾伍萬元
    ，立有借據為證。詎屆期竟不為清償，經原告一再催索，亦均置之不理。為此，
    原告爰依據民法消費借貸之法律關係，請求被告應負清償之責任。
三、證據：提出借據一份；並聲請訊問證人沈廷州。
乙、被告方面：
一、聲明：請求駁回原告之訴；訴訟費用由原告負擔。
二、陳述：被告沒有向原告借錢，借據雖然是被告寫的，借據上面的印章也是被告的
    印章，但那是因為被告所居住的房子之房契與地契都不見了，被告寫了借據以後
    ，就又全部都出來了。被告並沒有向原告借錢，向原告借錢的是原告他的女兒。
    被告是在於被逼之下，才迷迷糊糊寫下借據的。
三、證據：被告未提出任何證據資料。
    理      由
一、本件原告主張被告向其借款貳佰柒拾伍萬元之事實，業據其提出由被告親自書寫
    及簽名、蓋章之借據（註：上載借款金額貳佰柒拾伍萬元）一份為證；並經證人
    沈廷州於言詞辯論時亦到庭證稱被告向原告借款的時候，伊亦有在場，而提領錢
    的時候，則是由原告與被告一起去提領的等語；且查被告亦當庭承認借據是由其
    本人親自書寫、簽名、蓋章，於言詞辯論時亦陳稱伊於去年（九十一年）曾有與
    原告一同到亞洲及中聯信託公司提領錢等語。足堪認原告主張被告曾經向其借款
    ，是屬實無訛。至於被告雖然辯稱伊沒有向原告借錢，伊是在被逼之下寫下借據
    的云云，然查，被告之上開借款事證已甚明確，且被告對於其係因被逼迫而寫下
    借據之事未能積極舉證以佐實其說詞，是被告上揭所辯，顯僅屬卸責之詞，不足
    採信。
二、次按，民法第四百七十八條規定：消費借貸未定返還期限者，借用人得隨時返還
    ，貸與人亦得定一個月以上之相當期限催告返還。惟所謂貸與人得定一個月以上
    之相當期限催告返還，非謂貸與人之催告必須定有期限，祇須貸與人有催告之事
    實，而催告後已逾一個月以上相當期限者，即認借用人有返還借用物之義務（最
    高法院七十三年台抗字第四一三號判例參照）。又經債權人起訴而送達訴狀，或
    依督促程序送達支付命令，或為其他相類之行為者，與催告有同一之效力，此於
    民法第二百二十九條第二項後段亦定有明文。經查本件借款，在實際上，並未定
    有返還之期限，依上開說明，應自支付命令送達被告一個月後之翌日起，原告始
    得請求被告返還；被告亦係自受催告即支付命令送達一個月後之翌日起，始負給
    付遲延之責任。從而，原告依據民法消費借貸之法律關係，於請求被告給付借款
    金額貳佰柒拾伍萬元，及自支付命令送達（註：支付命令於九十二年五月三十日
    送達被告）一個月後之翌日即九十二年七月一日起，至清償日止，按年息百分之
    五計算之利息之範圍內，為有理由，應予准許。原告逾上述範圍之請求，則屬無
    理由，應予駁回之。
三、因本件事實已臻明確，兩造其餘主張陳述及攻擊防禦方法，核均與本件判決結果
    不生影響，無一一審究必要，附此敘明。
四、據上論結，本件原告之訴為一部有理由、一部無理由，依民事訴訟法第七十九條
    但書，判決如主文。
中      華      民      國    九十二    年      八      月      七      日
                                        臺灣桃園地方法院民事第二庭
~B法      官  呂仲玉
右為正本，係照原本作成。
如對本判決上訴，須於判決送達後二十日內，向本院提出上訴狀。
中      華      民      國    九十二    年      八      月      十四    日
~B法院書記官  楊惠如


司法院資訊處製作；財團法人民間司法改革基金會備份。
